臺灣板橋地方法院刑事判決　　　　　　　　　　　　　　九十二年度交自字第二號
　　自　訴　人　丁○○
　　代　理　人　戊○○
　　被　　　告　乙○○
右列被告因過失傷害案件，經自訴人提起自訴，本院判決如左：
    主  文
乙○○因過失傷害人，累犯，處有期徒刑肆月，如易科罰金，以佰元折算壹日。
    事  實
一、乙○○前於民國八十六年間，因違反麻醉藥品管制條例案件，經本院以八十六年
    度訴字第二三九０號判決判處有期徒刑四月確定，嗣於八十七年十一月十七日易
    科罰金執行完畢，猶不知警惕。其於九十一年八月八日晚間十一時十五分許，駕
    駛車牌號碼ＷＤ－七六二三號自用小客車，沿臺北縣泰山鄉○○路，由南向北方
    向行駛，途經泰山鄉○○路七號前，明知汽車在雙向二車道行駛時，在劃有分向
    限制線（雙黃線）之路段，不得駛入來車之車道內；且駕駛人應注意車前狀況，
    隨時採取必要之安全措施。而依當時係陰天、夜間有照明、視距良好，為乾燥、
    無缺陷、無障礙物之柏油路面，且其意識清楚，並無不能注意之情事，竟疏未注
    意前方適有丁○○騎乘車牌號碼ＧＦＨ－九七六號重型機車，自對向車道駛來，
    即貿然駕車跨越分向限制線逆向駛入來車車道內，致其自用小客車左前車頭迎面
    撞擊丁○○之機車車頭，丁○○人車失控倒地，受有頭部受傷顱內出血、右脛骨
    、腓骨骨折等傷害。乙○○於肇事後，警方尚未發覺其犯罪前，即以電話向警方
    報明肇事地點，並停留於現場，向前來處理之警員表示其為肇事者，而自首並接
    受裁判。
二、案經被害人丁○○提起自訴。
    理  由
壹、程序方面：
    按自訴之提起，應委任律師行之，刑事訴訟法第三百十九條第二項固定有明文，
    惟依刑事訴訟法施行法第七條之二後段、第七條之三但書規定，刑事訴訟法第三
    百十九條第二項係於九十二年九月一日修正施行，修正前已依法定程序進行之訴
    訟程序，其效力不受影響。經查，本件自訴人丁○○係於刑事訴訟法修正施行前
    之九十二年二月七日，具狀向本院提起自訴，有卷附自訴狀所蓋本院收文戳一枚
    可稽，是其提起本件自訴雖未委任律師為之，基於人民依法取得之訴訟權，其合
    法正當之信賴利益，自不因嗣後法律之修正而變更，是其自訴行為合法，本院自
    無定期間以裁定命其委任代理人之必要，合先敘明。
貳、實體方面：
一、訊據被告乙○○對其於前揭時、地駕駛車牌號碼ＷＤ－七六二三號自用小客車，
    撞及自訴人丁○○所騎乘車號ＧＨＦ－九六七號重型機車，導致自訴人受傷之事
    實固坦承不諱，惟矢口否認有何過失傷害之犯行，辯稱：是自訴人喝酒後，騎車
    蛇行，我為避免事故發生，隨他蛇行方向左右閃躲，最後仍閃避不及，才會發生
    車禍，假如我有過失，就是沒有適時停車，仍繼續行駛云云。
二、經查：
  (一)、本案被告乙○○駕駛之自用小客車於車禍發生後，雖停置在其行駛方向之車道
      上，惟自訴人機車橫倒在被告行駛方向之對向車道上（由北往南方向）、機車
      前輪距離雙黃線約零點九公尺、後輪距離道路邊線約二點四公尺、自訴人安全
      帽掉落在道路邊線外約零點六公尺、散落物掉落在自訴人機車之前，而機車車
      牌掉落在上開散落物之左前方（以由北往南方向觀之），距離雙黃線約零點三
      公尺等情，有警製道路交通事故調查報告表一份及現場、車損照片八幀附卷可
      稽。觀諸現場遭撞擊之機車倒地位置及自訴人所有之車牌、散落物、安全帽等
      物，均掉落在被告之對向車道，且朝西北方向散開；參諸車牌係最先掉落之物
      ，且二車撞及點在車頭，可見車牌掉落處附近即在距離雙黃線約零點二公尺之
      對向車道上，應係二車撞擊點無訛，此亦經上開道路交通事故調查報告表記載
      明確。此外，並無其他可認自訴人機車有跨越雙黃線，行駛至被告車道之事證
      ，故被告駕車行經肇事地點，跨越雙黃線行駛之情，堪以認定。本件道路交通
      事故經本院先後送請臺灣省臺北縣區車輛行車事故鑑定委員會鑑定及送請臺灣
      省車輛行車事故覆議鑑定委員會覆議結果，均認被告駕駛自用小客車越過分向
      限制線，侵入來車道行駛不當，為其肇事原因，此有臺灣省臺北縣區車輛行車
      事故鑑定委員會九十二年六月九日北鑑字第九二０四五六號鑑定意見書及臺灣
      省車輛行車事故覆議鑑定委員會九十二年九月二十二日府覆議字第九二一０九
      三０號函在卷可憑。
  (二)、被告雖以自訴人丁○○酒後駕車且蛇行行駛始發生本件車禍為辯。然證人即到
      場處理車禍事宜之警員丙○○於本院審理時證稱：「（問：到達醫院有無聞到
      酒味？為何會請醫院做測試？）一般現場就會作酒測，本件因為傷患開刀，我
      們有請醫院協助作酒測，醫院沒有作，在（到）醫院時被害人在開刀。另外在
      現場被害人已經送到救護車，所以他身上有無酒味我不清楚。」等語（見本院
      九十三年四月六日審判筆錄）。經本院向長庚紀念醫院林口分院函詢自訴人丁○○於當日是否有飲酒之情事，該醫院函以：「：：：。另病患到院當時並無
      檢測血液中酒精濃度，當時之病歷亦無有聞到酒味之記載。」等語，有財團法
      人長庚紀念醫院（林口）分院九十二年七月二十八日（九二）長庚院法字第０
      八四八號函附卷可稽。此外，本件亦無自訴人酒精濃度之測試資料可佐，並無
      相關證據足資證明車禍發生當時自訴人丁○○確有飲酒，被告前開所辯，不足
      採信。再者，一般汽車駕駛人看見前方有機車搖晃駛近，依其正常之駕駛經驗
      及反應，應會減速慢行並煞停，或向右偏行，以讓對方機車通過，避免二車發
      生碰撞。倘本案自訴人果有在雙黃線附近蛇行騎車之情形，當被告發現後，依
      當時道路上並無其他車輛，亦無任何障礙物阻擋，而自用小客車之操控方便性
      及敏捷度遜於機車之狀況下，被告應將車輛暫停或向右偏行，始能避免事故之
      發生，豈會隨被告蛇行方向忽左忽右，導致車禍之發生，是被告所辯有違常情
      ，不足採信。
  (三)、至於證人即被告乙○○之孫子郭軒榮於本院審理時證稱：那天發生車禍時，我
      有看到這輛機車，他彎來彎去的云云（見本院九十二年七月二十五日訊問筆錄
      ）。惟證人係被告之孫，於八十二年二月二十一日出生，目前就讀國小三年級
      ，於本院審理時由被告帶同到庭擔任證人，因其年幼，且與被告屬直系血親之
      親密關係，其受被告指示、教導而為上開有利被告證述之可能性甚大；又證人
      郭軒榮到庭證述時年僅十歲，未考取任何駕駛執照，亦無駕車之經驗，其於晚
      間十一時許，對於道路上行車狀況能否進行精確之觀察，容有探究之餘地，自
      難遽而作為有利被告之認定基礎。是本件被告駕車行經上開肇事路段之際，明
      知汽車在雙向二車道行駛時，在劃有分向限制線（雙黃線）之路段，不得駛入
      來車之車道內，且駕駛人應注意車前狀況，隨時採取必要之安全措施。而依當
      時是陰天、夜間有照明、視距良好，為乾燥、無缺陷、無障礙物之柏油路面，
      且其意識清楚，並無不能注意之情事，竟疏未注意車前方適有自訴人機車自對
      向車道迎面駛來之狀況，竟貿然驅車跨越分向限制線駛入來車車道內，終致肇
      事，造成自訴人受有前開傷害等節，應堪認定。
四、按汽車行駛時，駕駛人應注意車前狀況，並隨時採取必要之安全措施；又汽車在
    劃有分向限制線之路段行駛時，不得駛入來車之車道內，道路交通安全規則第九
    十四條第三項、第九十七條第一款分別定有明文。本件被告乙○○駕車行經劃有
    分向限制線之肇事路段之際，疏未注意車前方適有告訴人自對向車道迎面駛來之
    狀況，即貿然跨越分向限制線駛入來車車道內，以致肇事，造成自訴人受有前開
    傷害，有長庚紀念醫院診斷證明書影本一份在卷可憑，是其行為顯有過失，且該
    等過失行為與自訴人之傷害間，亦有相當因果關係。本案事證已臻明確，被告犯
    行洵堪認定。
五、核被告乙○○所為，係犯刑法第二百八十四條第一項前段之過失傷害罪。又按被
    告於犯罪未被發覺前，向該管公務員告知其犯罪，而不逃避接受裁判者，即與刑
    法第六十二條規定自首之要件相符，至於自首後審判中對其犯罪「事實」有所主
    張或辯解者，係被告辯護權之行使，不能僅據此之一端即謂被告無接受裁判意思
    之為一論據（最高法院八十四年度台上字第八二九號判決參照）。本件被告於本
    院審理時雖否認有過失傷害之犯行，然其於肇事後，以電話報警並留在現場，於
    處理警員即證人丙○○到達現場時，向其表示為車禍肇事人而自首，接受裁判，
    為被告乙○○及證人丙○○供述明確，且有交通事故駕駛人是否自首調查表一份
    附卷可參，被告係自首無訛，依刑法第六十二條前段規定，應減輕其刑。又被告
    曾於八十六年間，因違反麻醉藥品管理條例案件，經本院判處有期徒刑四月確定
    ，甫於八十七年十一月十七日易科罰金執行完畢，有臺灣高等法院被告全國前案
    紀錄表一份附卷足憑，其於五年內再犯本案有期徒刑以上之罪，為累犯，應依刑
    法第四十七條規定加重其刑，並先加重後減輕之。爰審酌被告素行狀況、智識程
    度，本件車禍過失程度、被害人所受傷勢、犯罪所生之損害、其犯後否認犯行，
    迄今未與被害人達成和解等一切情狀，量處如主文所示之刑，並諭知易科罰金之
    折算標準，以資懲儆。
據上論斷，應依刑事訴訟法三百四十三條、第二百九十九條第一項前段，刑法第二百
八十四條第一項前段、第四十七條、第六十二條前段、第四十一條第一項前段、罰金
罰鍰提高標準條例第一條前段、第二條，判決如主文。
本案經檢察官甲○○到庭執行職務
中      華      民      國    九十三    年      四      月    二十六    日
                                        臺灣板橋地方法院交通法庭
                                            審判長法  官  鄭水銓
                                                  法  官  楊志雄
                                                  法  官  侯志融
右正本證明與原本無異。
如不服本判決，應於判決送達後十日內，向本院提出上訴狀。
                                                書記官  吳進安
中      華      民      國    九十三    年      四      月    二十六    日
附錄本案論罪科刑法條全文
刑法第二百八十四條
因過失傷害人者，處六月以下有期徒刑、拘役或五百元以下罰金。致重傷者，處一年
以下有期徒刑、拘役或五百元下罰金。
從事業務之人，因業務上之過失傷害人者，處一年以下有期徒刑、拘役或一千元以下
罰金。致重傷者，處三年以下有期徒刑、拘役或二千元以下罰金。
